【裁判字號】    98,交聲,3183
【裁判日期】    980902
【裁判案由】    交管條例聲異
【裁判全文】
臺灣板橋地方法院交通事件裁定        98年度交聲字第3183號
原處分機關  交通部公路總局臺北區監理所板橋監理所
異  議  人  甲○○
上列異議人因不服原處分機關於民國94年7 月13日所為板監裁字
裁41-C00000000號違反道路交通管理事件裁決書所為處分，經聲
明異議，本院裁定如下：
    主    文
異議駁回。
    理    由
一、本件聲明異議意旨詳如附件聲明異議狀所載。
二、按受處分人，不服第8 條主管機關所為之處罰，得於接到裁
    決書之翌日起20日內，向管轄地方法院聲明異議；又交通法
    庭認聲明異議不合法律上之程式或其異議權已經喪失者，應
    以裁定駁回之，道路交通管理處罰條例第87條第1 項、道路
    交通案件處理辦法第18條前段分別定有明文；故受處分人自
    應於上開規定之期間內向法院聲明異議，倘受處分人逾期異
    議，即於法不合，法院自應裁定駁回；再依司法院所發布之
    「法院訴訟當事人在途期間標準」第4 條第1 項第1 款規定
    ，道路交通案件處理辦法第12條規定交通案件聲明異議之在
    途期間扣除，依下列規定辦理：一、居住於臺灣地區者：..
    ... (二)當事人非居住於處罰機關所在之鄉、鎮、市（包括
    縣轄市、省轄市及院轄市），但居住於受理聲明異議案件法
    院之管轄區域者，依本標準第2 條第1 款中之「地方法院在
    途期間」欄所載日數，扣除在途期間。
三、經查，異議人甲○○因於民國90年2 月18日23時50分許，騎
    用FOF -940號重機車，行經臺北縣中和市○○路、圓通路口
    ，遭警欄停舉發無照駕駛乙情，業據原處分機關於移送書中
    指述綦詳，有裁決書與舉發違反道路交通管理事件通知單等
    各1 紙在卷可稽。按處理違反道路交通管理事件，有關文書
    送達之程序，依行政程序法之規定，違反道路交通管理事件
    統一裁罰基準及處理細則第5 條定有明文。次按裁決書之送
    達，得由行政機關自行或交由郵政機關送達；於應送達處所
    不獲會晤應受送達人時，得將文書付與有辨別事理能力之同
    居人、受雇人或應送達處所之接收郵件人員，行政程序法第
    68條第1 項、第73條第1 項亦分別定有明文。是本件原處分
    機關填製上開裁決書後，向異議人桃園縣龜山鄉○○路千禧
    新城2 號13樓以補充送達之方式送達，而上開送達地址「桃
    園縣龜山鄉○○路千禧新城2 號13樓」，經本院依職查明確
    係異議人於92年11月3 日起即變更住址設籍於該地，至96年
    12月25日始遷入臺北縣中和市○○路161 巷32號，是於上開
    之違規時間，異議人之戶籍地確實在桃園縣龜山鄉○○路千
    禧新城2 號13樓，此有異議人之遷徙紀錄資料查詢結果1 份
    在卷可憑，可知上開地址確為異議人違規時之住所地無疑，
    足徵裁決書業已合法送達於異議人，是堪認該址確屬異議人
    實際得受領文書之處所無誤；又觀之上開送達證書，郵政機
    關人員送達裁決書於上址時，因未獲會晤應受送達人本人，
    由千禧新城社區管理委員會之代收人員代為收受，係屬應送
    達處所之接收郵件人員，此有交通部公路總局臺北監理所板
    橋監理站送達證書1 紙附卷可參，上開送達方式，核與行政
    程序法第73條規定之補充送達程序相符，堪認原處分機關向
    該址送達前開裁決書，即屬已合法送達。又原處分機關係位
    於臺北縣中和市○○路○ 段116 號，而異議人送達地址為桃
    園縣龜山鄉○○路千禧新城2 號13樓，則依上揭法院訴訟當
    事人在途期間標準相關規定，應扣除在途期間3 日，是異議
    人聲明異議之期間，即上開裁決書送達生效（94年7 月15日
    ）翌日起20日之法定不變期間內並扣除在途期間3 日（94年
    8 月7 日）為之，然異議人乃遲至98年8 月18日始為本件聲
    明異議，已顯逾聲明異議之期間，是其程序上顯有未合，其
    本件聲明異議應予駁回。另異議人執以行政程序法第27條規
    定行政罰之裁處權，因三年期間之經過而消滅，處罰應從新
    從輕，本件裁處權早已罹於時效置辯，按違反道路交通管理
    處罰條例之行為，自行為成立之日起，逾3 個月不得舉發，
    道路交通管理處罰條例第90條前段定有明文；又按違反行政
    法上義務而受罰鍰之處罰時，適用行政罰法；行政罰之裁處
    權，因3 年期間之經過而消滅，行政罰法第1 條、第27條第
    1 項分別設有規定，是舉發機關之舉發權時效，與處罰機關
    之裁處權時效同時併存，其立法目的為保障人民權益，且有
    督促舉發機關就交通秩序罰為迅速、及時之處理，不致因無
    時效之規定而導致人民將永久受到追訴處罰之不確定性；又
    依行政罰法第45條第2 項規定，該法施行（95年2 月5 日）
    前違反行政法上義務之行為應受處罰而未經裁處者，自95年
    2 月5 日起算3 年之裁處權時效，法務部95年5 月24日法律
    字第0950017735號函及96年6 月8 日法律字第0950016195號
    函參照。異議人違規時間為90年2 月18日，係於行政罰法施
    行前之違反行政法上義務之行為，原處分機關即交通部公路
    總局臺北區監理所板橋監理站亦於94年7 月13日作成裁處，
    該裁決書於94年7 月15日合法送達，有原處分機關裁決書暨
    送達證書影本1 份在卷可參，本件原處分機關係在行政罰法
    施行日即95年2 月5 日前早已作成裁處，故不適用行政罰法
    第27條所定之3 年裁處權消滅期間之規定，是異議人前開辯
    解並不足採，附此敘明。
據上論斷，應依道路交通案件處理辦法第18條，裁定如主文。
中    華    民    國    98    年     9    月     2    日
                    交通法庭  法  官  林晏鵬
以上正本證明與原本無異
如不服本裁定應於送達後5日內向本院提出抗告狀
                              書記官  陳映孜
中    華    民    國    98    年     9    月     2    日


司法院資訊處製作；財團法人民間司法改革基金會備份。
